【裁判字號】    99,輔宣,8
【裁判日期】    990824
【裁判案由】    聲請輔助宣告等
【裁判全文】
臺灣高雄地方法院民事裁定               99年度輔宣字第8號
聲   請   人    丙○○
受監護宣告人    乙○○
上列聲請人聲請監護宣告事件，本院裁定如下：
    主      文
宣告乙○○（女，民國○○年○ 月○○日生，身分證統一編號：Ｚ000
000000號）為受監護宣告之人。
選定丙○○（男，民國○○年○ 月○ 日生，身分證統一編號：Ｚ000
000000 號）為受監護宣告人之監護人。
指定甲○○（女，民國○○年○ 月○ 日生，身分證統一編號：Ｚ000
000000號）為會同開具財產清冊之人。
聲請程序費用由受監護宣告人負擔。
    理  由
一、聲請意旨略以：聲請人丙○○為乙○○之父親，乙○○於民
    國96年2 月26日因中度自閉症，致不能為意思表示或受意思
    表示，或不能辨識其意思表示之效果，請求鈞院裁定乙○○
    為受監護宣告人（原聲請輔助宣告，嗣變更為聲護監護宣告
    ），並以丙○○為監護人，甲○○為共同開具財產清冊之人
    等語。
二、按「對於因精神障礙或其他心智缺陷，致不能為意思表示或
    受意思表示，或不能辨識其意思表示之效果者，法院得因本
    人、配偶、四親等內之親屬、最近一年有同居事實之其他親
    屬、檢察官、主管機關或社會福利機構之聲請，為監護之宣
    告」，98年11月23日修正生效之民法第14條第1 項定有明文
    ；次按「法院為監護之宣告時，應依職權就配偶、四親等內
    之親屬、最近一年有同居事實之其他親屬、主管機關、社會
    福利機構或其他適當之人選定一人或數人為監護人，並同時
    指定會同開具財產清冊之人」，98年11月23日修正生效之民
    法第1111條第1 項亦有明文規定。
三、經查：
  (一)聲請人主張之上開事實，業據其提出乙○○之身心障礙手冊
    、高雄醫學院附設中和紀念醫院診斷證明書、戶籍謄本為證
    ，並經本院於99年7 月27日在高雄醫學院附設中和紀念醫院
    鑑定人楊品珍醫師（現為高雄醫學院附設中和紀念醫院之精
    神科醫師）面前訊問乙○○，當場點呼乙○○姓名三次，其
    情緒失控大喊、無法回應問題、身體外觀正常無缺陷。且經
    鑑定人楊品珍醫師認為：病患腦部發展障礙引起自閉症，從
    國小階段開始情緒欠穩，社會適應困難，在家亦有諸多重複
    性、怪異性行為，與外人無法溝通，智力屬總智商61分。病
    患屬精神障礙（自閉症）及其他心智缺陷，致不能為意思表
    示或受意思表示，或不能辨識其意思表示之效果等語（見本
    院99年7 月27日之勘驗筆錄）。綜上，堪認乙○○屬於精神
    障礙（自閉症）及其他心智缺陷致不能為意思表示或受意思
    表示，或不能辨識其意思表示之效果，爰依法宣告其為受監
    護宣告之人。
  (二)又聲請人主張由其擔任乙○○之監護人乙節，查聲請人為乙○○之父親，關係親密且較瞭解乙○○之生活、財務狀況，
    由其擔任乙○○之監護人，尚符合其最佳利益，爰選定聲請
    人聲請人為乙○○之監護人，其應負責護養、照顧及妥善治
    療乙○○身體及生活，並依民法第1112條之規定，其於執行
    有關受監護人乙○○之生活、護養療治及財產管理之職務時
    ，應尊重受監護人乙○○之意思，並考量其身心狀態與生活
    狀況。
  (三)另聲請人聲請由乙○○之母親甲○○擔任會同開具財產清冊
    之人乙節，查甲○○為乙○○之母親，關係亦為親密，亦瞭
    解乙○○之生活、財務狀況，其亦於99年7 月27日勘驗筆錄
    中簽名表示同意擔任會同開具財產清冊之人，本院認由其擔
    任會同開具財產清冊之人，尚無不當，爰依上揭法條規定，
    指定甲○○為會同開具財產清冊之人。
四、又依民法第1113條準用同法第1099條、1099條之1 之規定，
    於監護開始時，監護人對於受監護宣告人乙○○中之財產，
    應會同甲○○於2 個月內開具財產清冊並陳報法院，於完成
    並陳報法院前，監護人對於受監護人之財產，僅得為管理上
    必要之行為，附此敘明。
五、依民事訴訟法第608條第1項，裁定如主文。
中    華    民    國    99    年    8    月     24    日
                        家事法庭法  官  劉建利
正本係照原本作成。
本件不得抗告（主文第一項依法不得抗告；第二、三項亦經當事
人捨棄抗告，亦不得抗告）。
中    華    民    國    99    年    8     月    24    日
                                書記官  張金蘭

司法院資訊處製作；財團法人民間司法改革基金會備份。
